【裁判字號】    91,自,413
【裁判日期】    920303
【裁判案由】    侵占
【裁判全文】
臺灣板橋地方法院刑事裁定                          九十一年度自字第四一三號
    自  訴  人  利福交通有限公司
    代  表  人  丙○○
    自訴代理人  甲○○
    被      告  乙○○
右被告因涉嫌侵占案件，經自訴人提起自訴，本院裁定如左：
    主  文
自訴駁回。
    理  由
壹、按法院或受命法官於自訴案件第一次審判期日前訊問及調查結果，如認為案件有
    刑事訴訟法第二百五十二條至第二百五十四條之情形者，得以裁定駁回自訴，同
    法第三百二十六條第三項定有明文。
貳、自訴意旨略以：被告乙○○於民國〔下同〕九十年六月二十三日起承租自訴人所
    有牌照號碼三Ｌ─八００號計程車壹部，雙方定有「營業車輛租賃契約書」，約
    定被告每日租金為新台幣〔下同〕陸佰元，每伍日給付壹次，並以每月實際天數
    為計算標準，被告不得以任何理由拖延繳納租金，如拖延租金超過伍日，視同毀
    約，自訴人有權『即刻』收回租賃標的車輛；惟：〔一〕被告至今積欠租金高達
    玖萬陸仟捌佰元，顯已自行毀約。〔二〕被告於九十一年八月五日最後壹次給付
    租金後，迄今未付分文，自訴人已於九十一年九月二十八日以存證信函通知被告
    終止前開租賃契約，請被告返還右開車輛，並清繳租金，迄今『未見被告蹤影』
    。〔三〕被告向自訴人承租右開車輛營業，每日均有相當之收入，被告除將之悉
    數納為己有、拒繳租金外，更不願將右開車輛返還自訴人，而將之『占為己有』
    。並提出〔一〕營業車輛租賃契約書影本壹件。〔二〕繳款明細表影本壹件。〔
    三〕郵局存證信函影本壹件等為據，因認被告涉有刑法第三百三十五條之侵占罪
    嫌云云。
參、訊據被告，堅決否認犯罪，答辯意旨略以：伊以前確曾按時繳納租金至九十一年
    八月份，後因患心血管疾病及心臟病，當年九月份伊小孩註冊，才沒辦法按時繳
    。且伊開的係舊車，現在景氣不好，所賺不多，供生活之用外即無剩餘，伊曾打
    電話給予自訴人，但自訴人不願意讓伊分期給付，伊希望自訴人讓伊分期清償〔
    參見本院九十一年十一月二十九日訊問筆錄〕，伊曾至自訴人公司請求分期付款
    ，但『老闆』要求一次付清，伊沒辦法一次付清，伊現在共欠了『拾餘萬元』租
    金〔參見本院九十二年一月三日訊問筆錄〕等。查：
    一、按「侵占罪之主觀要件，須持有人變易其原來之持有意思而為不法所有之意
        思，如僅將持有物延不交還，不能遽論以該罪。」〔最高法院二十三年度上
        字第一九一五號判例意旨參照〕。
    二、關於自訴人主張被告乙○○於『九十年六月二十三日』起承租自訴人所有牌
        照號碼三Ｌ─八００號計程車壹部，約定每日租金為『陸佰元』部份。其中
        租賃標的為上開車輛部份，為被告不爭，信為真正。惟〔一〕自訴人提出之
        營業車輛租賃契約書影本第二條約明自「九十年七月六日十時三十分」起租
        ，有上引營業車輛租賃契約書影本足參，自訴意旨謂租賃期間自『九十年六
        月二十三日』起，應非實情。〔二〕右開營業車輛租賃契約書第四條原約定
        每日租金『陸佰伍拾元』〔參見上引營業車輛租賃契約書〕，其後自「九十
        年六月十二日」起，每日租金改為『陸佰元』，復有自訴人提出繳款明細表
        影本壹件載明上情足稽，應認原約定租金每日為『陸佰伍拾元』，嗣於九十
        一年六月十二日起，合意變更為每日『陸佰元』，自訴意旨與此不符部份，
        自訴人即有誤會。綜此，堪認自訴人與被告間確有本院認定此部份內容之租
        賃契約。並據之推見，被告原係本於與自訴人間有效成立之上開租賃契約占
        有、使用牌照號碼三Ｌ─八００號計程車。執「營業車輛租賃契約書影本壹
        件」，不足以認定被告嫌侵占。
    三、查自訴人提出之繳款明細表影本，記載〔一〕自九十年七月六日起，被告未
        償租金餘額，自數仟元至數萬元不等，自起租時起，從未完全清償，計至本
        案起訴時止，歷時壹年有餘，其間被告確曾向自訴人繳付部份租金，復有上
        開繳款明細表影本足參，顯見自訴人係容許被告部份清償租金。無從據被告
        積欠租金壹端，懸揣被告侵占右開計程車，此其一。〔二〕九十一年五月二
        十七日，被告未償之租金餘額為『捌萬零參佰伍拾元』，清償至『九十一年
        七月二十九日』，兼含其間新增之租金，未償餘額降為『伍萬貳仟元』。以
        被告於此貳月間，除新增租金外，增償前欠租金近參萬元，堪認被告確曾努
        力清償租金欠款，顯不得以被告積欠租金壹端，懸揣被告侵占右開計程車，
        此其二。據自訴人提出之『繳款明細表影本壹件』，不足以推見被告如何涉
        侵占犯嫌。
    四、自訴人提出郵局存證信函影本壹件，固記載自訴人以被告積欠租金為由，對
        被告終止右開租賃契約〔參見自訴人提出郵局存證信函影本〕。惟參照前引
        最高法院二十三年度上字第一九一五號判例揭示意旨，關於被告如何『變易
        其原來之持有意思而為不法所有之意思』，仍應由自訴人舉證以證明之。茲
        據自訴人提出之〔一〕營業車輛租賃契約書影本壹件。〔二〕繳款明細表影
        本壹件。〔三〕郵局存證信函影本壹件等，均不能認被告業將右開車輛『變
        易其原來之持有意思而為不法所有之意思』，即應為有利於被告之認定；審
        酌自訴人『起訴之際』，自陳『被告至今積欠租金高達玖萬陸仟捌佰元』〔
        參見自訴狀〕，歷本院訊問時，被告則自承伊現在共欠了『拾餘萬元』『租
        金』〔參見本院九十二年一月三日訊問筆錄〕。查被告自承『拾餘萬元』與
        自訴人於起訴之際陳述之『玖萬陸仟捌佰元』間之『差額』，應即係自訴人
        提起本件自訴後，被告自認新增之『租金』。據此酌之，應認被告始終均以
        車輛承租人之地位占有、使用右開車輛，是於自訴期間，猶自行加計『租金
        』，凡此情節，無從遽認被告涉何項侵占犯嫌，其犯罪嫌疑不足，爰裁定駁
        回自訴。
據上論斷，應依刑事訴訟法第三百二十六條第三項、第二百五十二條第十款，裁定如
主文。
中      華      民      國      九十二      年      三      月    三    日
                              臺灣板橋地方法院刑事第五庭
                                  法  官  陳  福  來
右正本證明與原本無異。
如不服本裁定應於送達後五日內向本院提出抗告狀。
                                  書記官  林  兆  嘉
中      華      民      國      九十二      年      三      月    四    日


司法院資訊處製作；財團法人民間司法改革基金會備份。
